【裁判字號】    92,台上,457
【裁判日期】    920307
【裁判案由】    拆屋還地
【裁判全文】
最高法院民事裁定                                九十二年度台上字第四五七號
    上  訴  人  丙○○
                乙○○
    共      同
    訴訟代理人  游琦俊律師
    被 上訴 人  甲○○
右當事人間請求拆屋還地事件，上訴人對於中華民國九十年四月三日台灣高等法院台
中分院第二審判決（八十八年度上字第一二二號），提起上訴，本院裁定如左：
    主  文
上訴駁回。
第三審訴訟費用由上訴人負擔。
    理  由
按對於第二審判決上訴，非以其違背法令為理由，不得為之。又提起上訴，上訴狀內
應記載上訴理由，表明原判決所違背之法令及其具體內容，暨依訴訟資料合於該違背
法令之具體事實。民事訴訟法第四百六十七條、第四百七十條第二項定有明文。而依
同法第四百六十八條規定，判決不適用法規或適用不當者，為違背法令；依同法第四
百六十九條規定，判決有該條所列各款情形之一者，為當然違背法令。是當事人提起
上訴，如依民事訴訟法第四百六十八條規定，以第二審判決有不適用法規或適用法規
不當為理由時，其上訴狀或理由書應表明該判決所違背之法令條項，或有關判例、解
釋字號，或成文法以外之習慣或法理等及其具體內容，暨係依何訴訟資料合於該違背
法令之具體事實；如以民事訴訟法第四百六十九條所列各款情形為理由時，其上訴狀
或理由書應表明該判決有合於各該條款規定情形之具體內容，及係依何訴訟資料合於
該違背法令之具體事實。上訴狀或理由書如未依上述方法表明，或其所表明者顯與上
開法條規定不合時，即難認為已合法表明上訴理由，其上訴自非合法。本件上訴人對
於第二審判決提起上訴，雖以該判決違背法令為由，惟核其上訴理由狀所載內容，係
就原審取捨證據、認定事實之職權行使，及依職權解釋契約，指摘其為不當，並就原
審已論斷者，泛言未論斷，而非表明該判決所違背之法令及其具體內容，暨依訴訟資
料合於該違背法令之具體事實，難認其已合法表明上訴理由。依首揭說明，應認其上
訴為不合法。次查本件之土地合建契約書，於開始之立約書人處雖有記載「土地提供
人：莊惠碧」，惟該處之「以下簡稱甲方」上方蓋有被上訴人甲○○之印章，其後契
約書有修正之處或騎縫處，均蓋有被上訴人與仕合營造有限公司（下稱仕合公司）法
定代理人曾華棣之印章，於契約書末之立契約書人甲方處，僅由被上訴人簽名及蓋章
，依契約書全文以觀，於本件土地合建契約書簽訂時，合建之土地雖尚登記於被上訴
人之妻莊惠碧名義，惟該合建契約書立契約書人之甲方應為被上訴人。又該合建契約
書第三條約定：「本契約訂立時甲方應交付土地使用同意書及其他申請建築執照所需
文件，由乙方（即仕合公司）辦理建造執照之申請」（見第一審卷第十二頁反面），
且上訴人乙○○於第一審亦自認：「原告（即被上訴人）曾出具土地使用同意書，同
意系爭房屋之前手名義為起造人」等語，上訴人主張該土地合建契約書及土地使用同
意書之當事人係莊惠碧，而非被上訴人，被上訴人無權以自己名義發函解除，其所為
解除契約之意思表示不生效力云云，自非可採。另上訴人於上訴第三審後始主張：被
上訴人所寄發之解除土地合建契約書之存證信函，係送達「台中市○○路二三四號大
樓管理台」，並非由仕合公司或其法定代理人曾華棣所親收，被上訴人解除契約之意
思表示未到達仕合公司云云，核係新防禦方法，依民事訴訟法第四百七十六條第一項
規定之反面意旨，非本院所得加以審酌，均併予明。
據上論結，本件上訴為不合法。依民事訴訟法第四百八十一條、第四百四十四條第一
項、第九十五條、第七十八條，裁定如主文。
中      華      民      國    九十二    年      三      月      七      日
                              最高法院民事第六庭
                                  審判長法官  吳  正  一
                                        法官  劉  福  來
                                        法官  鄭  玉  山
                                        法官  黃  義  豐
                                        法官  許  澍  林
      右正本證明與原本無異
                                              書  記  官
中      華      民      國    九十二    年      三      月    二十六    日


司法院資訊處製作；財團法人民間司法改革基金會備份。
